【裁判字號】    97,訴,581
【裁判日期】    970421
【裁判案由】    偽造文書等
【裁判全文】
臺灣臺北地方法院刑事判決               97年度訴字第581號
公  訴  人  臺灣臺北地方法院檢察署檢察官
被      告  丙○○
                    (現於臺灣臺中女子監獄執行中)
上列被告因偽造文書等案件，經檢察官提起公訴（97年度偵緝字
第176號 ），因被告於準備程序中為有罪之陳述，經本院裁定以
簡式審判程序審理，本院判決如下：
    主  文
丙○○共同偽造公印文，處有期徒刑肆月，如易科罰金，以參佰
元即新台幣玖佰元折算壹日，減為有期徒刑貳月，如易科罰金，
以參佰元即新台幣玖佰元折算壹日。所偽造之「臺北市大安區戶
政事務所印」印文貳枚均沒收。
    事  實
一、丙○○與名謂「謝文雄」及「魏雪惠」等真實姓名年籍不詳
    之成年人基於共同犯意聯絡，明知己身資力不足，竟共同意
    圖為自己不法所有，由丙○○於民國89年7 月15日，在臺北
    市○○區○○街56巷20號4 樓處，向乙○○○與甲○○夫婦
    訛稱：曾任公職之丈夫過世後領有撫卹金，欲用以購買房舍
    ，願以新台幣（下同）1480萬元之價格，購買乙○○○所有
    坐落在臺北市○○區○○段1小段第332號地及其上門牌號碼
    臺北市大安區○○○路○段164號7樓之1之建物，並於同年月
    15日先支付20萬元定金，使乙○○○陷於錯誤，遂於同年月
    16日，在臺北市○○區○○街56巷20號4 樓處，由乙○○○
    與丙○○簽訂不動產買賣契約，約定總價款為1480萬元。嗣
    於同年月17日，乙○○○夫妻與丙○○在臺北市○○○路○
    段115號8F之3「魏雪惠」代書事務所碰面，由乙○○○將移
    轉所有權登記所需之土地與建物所有權狀與稅單等文件交付
    丙○○指定之名謂「魏雪惠」之真實姓名年籍不詳女性代書
    ，丙○○並提出渠簽發之票號為 AA0000000號、發票日為89
    年7月17日、帳號為0000000號、付款人為陽信商業銀行士林
    分行、面額100萬元支票1張予乙○○○夫妻用以支付房屋價
    款。嗣丙○○因無法履行買方對支付價款方式之要求導致無
    法順利取得乙○○○之印鑑證明，竟基於偽造文書之犯意，
    為求順利過戶，於同年月26日15時許，由「謝文雄」夥同不
    知情之李美華持於不詳時地不詳人士上有偽造之「臺北市大
    安區戶政事務所印」之乙○○○印鑑證明，前往址設臺北市
    ○○路198 巷12號之大安地政事務所，欲辦理上開不動產之
    移轉登記，然遭該所審查員羅淑華發現李美華出具之印鑑證
    明上「臺北市大安區戶政事務所印」關防為偽造，無法順利
    完成移轉登記而未遂。另丙○○交付之前開面額100 萬元之
    支票經提示亦未獲兌現，乙○○○始知受騙。
二、案經乙○○○訴由臺北市政府警察局中山分局報告臺灣台北
    地方法院檢察署檢察官偵查起訴。
    理  由
一、訊據被告丙○○已坦承犯行而為認罪之陳述，且與證人林賴
    信惠、甲○○、劉俊千、李美華、林文泰、羅淑華之證言相
    符，並有土地所有權狀建築改良物所有權狀、房地產買賣契
    約書、支票影本1張、印鑑證明2份、借屋裝修同意書、信託
    契約書、切結書、被告89年度所得調閱資料等在卷可稽，事
    證明確，被告犯行足堪認定。
二、按行為後法律有變更者，適用行為時之法律，但行為後之法
    律有利於行為人者，適用最有利之法律，刑法第2條第1項定
    有明文。所稱最有利之法律，在論罪科刑者，應將法律修正
    前、後之規定綜合比較，一併適用，不得予以割裂而分開適
    用，最高法院民國95年5 月23日刑庭總會決議足資參照。經
    綜合比較共同正犯、偽造公印文罪、詐欺取財未遂罪、牽連
    犯、罰金刑最低度等修正前、後規定，以舊法即行為時刑法
    規定較有利於被告。從而，核被告所為，係犯刑法第218 條
    第1項之偽造公印文罪、第339條第3項第1項之詐欺取財未遂
    罪。又被告與名謂「謝文雄」及「魏雪惠」等真實姓名年籍
    不詳之成年人間具有犯意聯絡及行為分擔，應論以共同正犯
    。另被告所犯偽造公印文及詐欺取財未遂2 罪間，具有方法
    結果之牽連關係，亦應依刑法第55條後段牽連犯規定，從一
    重以偽造公印文罪處斷。爰審酌被告之生活情形、家庭狀況
    、犯罪後於本院審理時坦然承認犯行等一切情狀，量處如主
    文所示之刑。另被告本件犯罪時間係在96年4 月24日以前，
    應依中華民國九十六年罪犯減刑條例第2條第1項第3款、第7
    條規定，減其宣告刑二分之一，再依同條例第9 條以及刑法
    第41條第1 項前段規定諭知得易科罰金併其折算標準。惟被
    告於犯罪時之刑法第41條第1 項前段原本規定必須犯最重本
    刑3 年以下有期徒刑以下之刑之罪，始得有易科罰金之機會
    ，然其行為後之90年1月10日，刑法第41條第1項修正公布為
    ：「犯最重本刑為五年以下有期徒刑以下之刑之罪，而受六
    個月以下有期徒刑或拘役之宣告，因身體、教育、職業、家
    庭之關係或其他正當事由，執行顯有困難者，得以一元以上
    三元以下折算一日，易科罰金」，而被告行為時之易科罰金
    折算標準，修正前罰金罰鍰提高標準條例第2 條前段（現已
    刪除）規定，就其原定數額提高為100倍折算1日，則本件被
    告行為時之易科罰金折算標準，應以銀元300元折算1日，經
    折算為新臺幣後，應以新臺幣900元折算為1 日。然而94年2
    月2日修正公布，95年7月1日施行之刑法第41條第1項前段則
    規定：「犯最重本刑為五年以下有期徒刑以下之刑之罪，而
    受六個月以下有期徒刑或拘役之宣告者，得以新臺幣一千元
    、二千元或三千元折算一日，易科罰金」，比較被告行為時
    、修正前後之易科罰金折算標準，以90年1 月10日修正公布
    之中間時法規定最有利於被告，應依刑法第2條第1項但書，
    適用90年1月10日修正刑法第41條第1項前段規定，並定其折
    算標準。至於被告所偽造之「臺北市大安區戶政事務所印」
    印文2枚，並依刑法第219條規定沒收之。
據上論斷，應依刑事訴訟法第273條之1第1項、第299條第1 項前
段，刑法第2條第1 項前段、但書、修正前刑法第28條、第218條
第1項、第339條第3項、第1項、第219條、第41條第1項前段，刑
法施行法第1條之1、修正施行前罰金罰鍰提高標準條例第2 條、
現行法規所定貨幣單位折算新臺幣條例第2 條，中華民國九十六
年罪犯減刑條例第2條第1 項第3款、第7條、第9條，判決如主文
。
本案經檢察官杜慧玲到庭執行職務。
中    華    民    國    97    年    4     月    21    日
                  刑事第四庭    法  官  呂政燁
以上正本證明與原本無異。
如不服本判決，應於判決送達後10日內，向本院提出上訴狀。
                                書記官  呂欣穎
中    華    民    國    97    年    4     月    21    日
附錄本案論罪科刑法條全文：
中華民國刑法第218條（偽造盜用公印或公印文罪）
偽造公印或公印文者，處5年以下有期徒刑。
盜用公印或公印文足以生損害於公眾或他人者，亦同。
中華民國刑法第219條（沒收之特例）
偽造之印章、印文或署押，不問屬於犯人與否，沒收之。
中華民國刑法第339條（普通詐欺罪）
意圖為自己或第三人不法之所有，以詐術使人將本人或第三人之
物交付者，處5年以下有期徒刑、拘役或科或併科1千元以下罰金
。
以前項方法得財產上不法之利益或使第三人得之者，亦同。
前二項之未遂犯罰之。


司法院資訊處製作；財團法人民間司法改革基金會備份。
